【裁判字號】    99,訴,492
【裁判日期】    991103
【裁判案由】    強盜等
【裁判全文】
臺灣苗栗地方法院刑事判決               99年度訴字第492號
公  訴  人  臺灣苗栗地方法院檢察署檢察官
被      告  乙○○
指定辯護人  本院公設辯護人丙○○
上列被告因強盜等案件，經檢察官提起公訴（99年度偵字第3289
號、第3335號），本院判決如下：
    主  文
乙○○犯竊盜罪，處有期徒刑月；又犯強盜罪，處有期徒刑伍
年拾月。應執行有期徒刑陸年。
    事  實
一、乙○○前於民國92年間因強盜案件，經本院於93年1 月13日
    以92年度訴字第362 號判決判處有期徒刑7 年2 月確定，於
    98年9 月30日縮短刑期假釋出監，假釋期間付保護管束，保
    護管束期間應至99年11月1 日期滿。
二、詎其猶不知悔改，竟基於意圖為自己不法之所有，於假釋期
    間之99年4 月25日晚間8 時許，在苗栗縣竹南鎮竹南火車站
    旁停車場，以自備鑰匙1 支（未扣案，已丟棄），竊取丁○○所有車牌號碼為RK7 ─901 號之輕型機車1 部，得手後，
    留供己用，惟因上開機車快沒油，而將該機車置於新竹縣寶
    山鄉○○路56巷口前方30公尺產業道路旁；嗣於同年月27日
    因另涉竊盜案件為警移送，在有偵查犯罪權限之機關或人員
    尚未發覺其上揭犯行前，主動向承辦警員坦承犯行，並偕同
    警員前往上開棄置機車之地點尋獲該機車（已發還被害人丁○○）而自首。
三、乙○○復於99年6 月8 日中午12時10分許，騎乘其母親所有
    車牌號碼為BXP-185 號之重型機車，途經苗栗縣頭份鎮山下
    里後湖32號「欣欣幼稚園旁」時，本行駛於甲○○之對向車
    道，後因發覺甲○○獨自騎乘車牌號碼為233-DMU 號之重型
    機車，且於甲○○所騎乘之機車前腳踏板上方掛鉤掛有皮包
    1 個，竟萌生意圖為自己不法所有之強盜犯意，將其所騎乘
    之機車迴轉後，與甲○○行駛於同向車道，再從後行駛靠近
    甲○○所騎乘之機車旁，其為遂行強盜犯行，先以其所騎乘
    之機車前方，碰撞甲○○所騎乘之機車左後方處，因見甲○○並未因而倒地，乃再度將機車迴轉後，以車頭部位再度碰
    撞甲○○所騎乘之機車左側車身中間位置，以致甲○○所騎
    乘之機車因上開碰撞往右側倒地，且甲○○因此被其所騎乘
    之重型機車壓倒在地而無法動彈，並因而造成甲○○受有左
    肘、雙膝等多處擦傷之傷害，乙○○隨即利用甲○○遭其所
    騎乘之重型機車壓住身軀之際，以此強暴方式迫使甲○○不
    能抗拒，而彎腰徒手強取甲○○所有掛於機車腳踏板上方之
    皮包1 個（長約25公分、寬約8 公分、高約17公分，內有現
    金約新臺幣800 元、身份證、健保卡、機車駕照、土地銀行
    提款卡、錦城漫畫影音會員卡、swatch會員卡、POYA生活館
    會員卡、甘泉魚麵貴賓卡、好樂迪KT V威力卡、佑全藥妝會
    員卡、十大書坊花蝶卡各1 張及SONY ERICSSON 廠牌手機1
    支等物，均已尋獲並發還；另有皮包1 個、burberry皮夾1
    個均未尋獲），得手後，現金已花用殆盡，SONY ERICSSON
    廠牌手機1 支擬透過不知情之吳明亮販售，其餘物件則隨意
    丟棄在苗栗縣頭份鎮○○里○○路旁農田內。嗣因甲○○報
    警，經警調閱案發處附近監視錄影紀錄，而循線查獲，並帶
    同乙○○於上開丟棄贓物之地點尋獲相關物件。
四、案經甲○○訴由苗栗縣警察局頭份分局移請臺灣苗栗地方法
    院檢察署檢察官偵查起訴。
    理  由
壹、程序部分：
    按被告以外之人於審判外之言詞或書面陳述，除法律有規定
    者外，不得作為證據，刑事訴訟法第159 條固定有明文。惟
    被告以外之人於審判外之陳述，雖不符同法第159 條之1 至
    之4 規定，而經當事人於審判程序同意作為證據，法院審酌
    該言詞陳述或書面陳述作成時之情況，認為適當者，亦得為
    證據；又當事人、代理人或辯護人於法院調查證據時，知有
    第159 條第1 項不得為證據之情形，而未於言詞辯論終結前
    聲明異議者，視為有前項之同意，同法第159 條之5 亦定有
    明文。其立法意旨在於傳聞證據未經當事人之反對詰問予以
    核實，原則上先予排除，惟若當事人已放棄詰問或未聲明異
    議，基於證據資料愈豐富，愈有助於真實發現之理念，且強
    化言詞辯論原則，法院自可承認該傳聞證據例外擁有證據能
    力。經查：本判決所引用之下列非供述證據證人吳明亮、姜
    秀蘭於警詢時之陳述，性質上均屬傳聞證據，惟檢察官及被
    告、指定辯護人於本院審理中調查證據時，知有刑事訴訟法
    第159 條第1 項不得為證據之情形，未於言詞辯論終結前聲
    明異議，且本院審酌上開言詞陳述作成時之客觀情況並無不
    當，並無不宜作為證據之情事，則依刑事訴訟法第159 條之
    5 之規定，認均具有證據能力。
貳、實體部分：
一、訊據被告乙○○對於上開犯罪事實欄二所示之竊盜犯行於警
    詢、偵查及本院審理時均坦承不諱，核與證人即被害人丁○○於警詢證述之情節相符，且有苗栗縣警察局頭份分局扣押
    筆錄、扣押物品收據、扣押物品目錄表、贓物認領保管單、
    車輛尋獲電腦輸入單、失車案件基本資料詳細畫面報表各1
    份在卷可稽；足認被告上開此部份之自白與事實相符，是被
    告上開竊盜犯行洵堪認定，應予以依法論科。
二、訊據被告固不否認有於99年6 月8 日中午12時10分許，騎乘
    其母親所有車牌號碼為BXP-185 號之重型機車，途經苗栗縣
    頭份鎮山下里後湖32號「欣欣幼稚園旁」時，本行駛於被害
    人甲○○之對向車道，後因發覺被害人甲○○獨自騎乘車牌
    號碼為233-DMU 號之重型機車，且於被害人甲○○所騎乘之
    機車前腳踏板上方掛有皮包1 個，竟萌生意圖為自己不法所
    有之搶奪犯意，以其所騎乘之機車迴轉後，與甲○○行駛於
    同向車道，再行駛靠近甲○○所騎乘之機車旁，再以右手搶
    奪被害人甲○○之上開皮包，因重心不穩，所以碰撞被害人
    甲○○所騎乘之機車左方，以致其與被害人甲○○均人車倒
    地，其再徒手取得被害人甲○○掉落在地上之皮包1 個之事
    實，惟矢口否認有何強盜犯行，辯稱：其並無二次撞擊被害
    人甲○○所騎乘之機車，而係因為重心不穩，才撞到被害人
    甲○○所騎乘之機車，其只是要搶奪，並非強盜云云（見本
    院卷第11頁、第26頁、第75頁）。
三、經查：
  (一)證人甲○○於本院審理時到庭具結證稱：其於99年6 月8 日
    中午12時許，騎乘其所有之車牌號碼為BXP-185 號之重型機
    車，途經苗栗縣頭份鎮山下里後湖32號「欣欣幼稚園旁」時
    ，其原本直行在車道上，第一次被撞擊的時候，是機車左後
    方，那次是快要倒但是沒有倒地，本來以為是不小心撞到，
    但是被告又馬上轉一個彎後，再度以機車撞擊其所騎乘之重
    型機車中間位置，才知道是要搶皮包，結果其所騎乘之機車
    第二次就被撞倒地，以致其被自己所騎乘的機車壓倒在地上
    ，無法動彈，被告就彎腰徒手強取其所有掛於機車腳踏板上
    方之皮包1 個（長約25公分、寬約8 公分、高約17公分），
    內有現金約新臺幣800 元、SONY ERICSSON 廠牌手機1 支、
    bu rberry 皮夾1 個及一些身份證件，雖然拉住皮包一角，
    但因為其當時被機車壓住，根本沒有力氣站起來、抵擋，SO
    NY ERICSSON 廠牌手機1 支約2 、3 千元，burberry皮夾1
    個約4 千多元，皮包及皮夾均沒有尋獲歸還，其餘證件有歸
    還；其皮包係掛在機車腳踏板上方掛鉤，人車倒地後皮包還
    是在掛鉤上等語（見本院卷第48至58頁背面）。
  (二)證人吳明亮於警詢證述：被告於99年6 月8 日下午3 時許，
    到其住處聊天，並持上開SONY ERICSSON 廠牌手機1 支要轉
    賣，其便請另一位友人姚武成幫忙轉賣，當時有問被告上開
    SONY ERICSSON 廠牌手機1 支是何人所有，被告說是被告自
    己的，姚武成復於99年6 月9 日晚上11時30分許，持上開SO
    NY ERICSSON 廠牌手機到其住處，表示無人要買，所以要將
    上開SONY ERICSSON 廠牌手機交還被告，但因為被告尚未來
    拿回去，所以上開SONY ERICSSON 廠牌手機還在其手中等語
    （見99年度偵字第3289號偵查卷宗第25至26頁）。
  (三)證人姜秀蘭於警詢時證稱：被告係於99年6 月10日7 時20分
    許，在家中遭警方查獲，且其所有車牌號碼為BXP-185 號之
    重型機車有在家中，但是因為怕被告騎乘機車離開，所以將
    上開機車車牌取下，車牌現在在家中等語（見同上卷第28至
    29頁）。
  (四)證人甲○○、吳明亮與被告素不相識，亦無任何怨隙，證人
    姜秀蘭為被告之母親，衡情證人甲○○、吳明亮、姜秀蘭應
    無設詞攀誣，或虛構事實以陷害被告之理，況證人甲○○到
    庭具結作證，更係以刑事責任擔保其證言之真實性；且有苗
    栗縣警察局頭份分局勘察採證同意書、扣押筆錄、扣押物品
    收據、扣押物品目錄表、贓物認領保管單、為恭紀念醫院99
    年6 月8 日診斷證明書、車籍查詢基本資料表各1 份及刑案
    現場勘察照片27張、監視器翻拍照片2 張、被害人受傷照片
    4 張、頭份分局頭份派出所刑案照片18張在卷可稽（見同上
    卷第30至71頁）；故證人甲○○、吳明亮、姜秀蘭前開證述
    內容，經核均與本案前開事證相符，均堪信實。
  (五)綜上，本案被害人甲○○係在被告以所騎乘之上開機車碰撞
    二次後，於第二次碰撞時，被害人甲○○則被其所騎乘之重
    型機車壓到在地而無法動彈，並因而造成甲○○受有左肘、
    雙膝等多處擦傷之傷害，被告隨即利用被害人甲○○遭其所
    騎乘之重型機車壓住其身軀之際，以此強暴方式致使甲○○
    不能抗拒，而彎腰徒手強取甲○○所有掛於機車腳踏板上方
    之皮包1 個之事實，自堪認定。至被告雖辯稱：其並非故意
    碰撞被害人甲○○所騎乘之機車云云。惟被害人甲○○係騎
    乘機車在路上連續被碰撞二次，且被告係先騎乘機車碰撞被
    害人甲○○所騎乘之機車左後方處，因見被害人甲○○並未
    因而倒地，乃再度將機車迴轉後，以車頭部位再度碰撞被害
    人甲○○之機車左側車身中間位置，以致被害人甲○○所騎
    乘之機車往右側倒地，前後二次相隔僅有數分鐘，時間沒有
    很久，被告馬上轉一個彎後，第二次碰撞其所騎乘之機車等
    事實，業據證人即被害人甲○○於本院審理時證述綦詳（見
    本院卷第48至51頁背面、第72頁被害人甲○○當庭繪製被告
    轉彎途徑示意圖）。是被告辯稱其並無碰撞二次，應係事後
    卸責之詞，並無可信。
  (六)被告雖辯稱被害人甲○○的皮包係掉落在地上，其自己也有
    跌倒且被自己所騎乘的機車腳踏板壓在腳上，爬起來的時候
    發現被害人甲○○的皮包，所以順手拿走，被害人甲○○的
    皮包都是在腳踏板上，從頭到尾都沒有掛在機車腳踏板上方
    的鉤環云云（見本院卷第61至62頁）。惟被告於警詢時自承
    ：「（你行搶被害人包包時，該包包是掛在機車前方腳踏板
    上方掛鉤？還是地上？）包包還是掛在腳踏板鉤鉤上，但是
    因為機車倒地，包包已經碰到地上了」等語（見99年度偵字
    第3289號偵查卷宗第18至18頁背面）。是被告於警詢時業已
    自承該包包是懸掛在被害人甲○○所騎乘之機車腳踏板上方
    的鉤環無誤；況證人甲○○所遭強盜皮包之長約25公分、寬
    約8 公分、高約17公分之事實，業經證人甲○○於本院審理
    時證述明確（見本院卷第56頁），故上開皮包實非大型皮包
    ，而證人甲○○所騎乘之機車前方腳踏板部份長寬都有一定
    長度，空間寬大，此有機車側面照片2 張在卷足憑（見99年
    度偵字第3289號偵查卷宗第55至56頁）；倘如上開小型皮包
    單純放置在腳踏板上，騎乘機車時，該皮包應會掉落在地上
    才是，是被害人甲○○騎乘機車時，實無單獨將上開小型包
    包置放在腳踏板上之可能；且亦與被告所自承之事實不符，
    故證人甲○○前開證述其皮包是掛在機車腳踏板上方的鉤環
    乙節，應堪屬實。被告辯稱其僅係在地上撿起被害人甲○○
    的皮包云云，並無可信。
  (七)至被告辯稱被害人甲○○跌倒在地上時，尚有能力抓住皮包
    ，故本案並未達到無法抗拒之程度，不應論處強盜罪等語；
    惟證人甲○○於本院審理時到庭具結證稱：其當時已經被自
    己所騎乘的機車壓住，無法離開機車，也沒有力氣抵抗，雖
    然有抓住上開皮包的一角，但是並無力抵抗等語（見本院卷
    第56頁背面至57頁背面）；復觀之被害人甲○○身高為155
    公分、體重為45公斤，而其所騎乘之機車係三陽品牌，排氣
    量為100CC 之重型機車，機車重量高達97公斤，此有重型機
    車車籍資料、三陽機車同款機車規則表各1 份在卷可稽；是
    被害人甲○○被上開機車壓住後，不但受到驚嚇，且被害人
    甲○○體重僅有45公斤，加上其所騎乘之上開重型機車重達
    97公斤，故證人甲○○證述當時並無法離開機車爬起來，也
    無法抵抗之事實，自堪信實。從而，本案被告上開強暴行為
    ，已使被害人甲○○喪失意思自由，達於客觀上不能抗拒之
    程度，自堪認定。
  (八)另被告辯稱被害人甲○○的機車右側並無擦撞痕跡，故證人
    甲○○證述被告係撞擊其機車乙節，令人懷疑等語（見本院
    卷第74頁背面）。惟被告及證人甲○○均陳稱：被害人甲○○所騎乘之機車因為被告之碰撞，而往右側倒下，被害人甲○○人車倒地，被害人甲○○被壓在其所騎乘之機車下方，
    被害人甲○○並受有傷害等語（見本院卷第11頁、第49頁背
    面）；再者，觀之被害人甲○○因此受有左肘、雙膝多處擦
    傷，此有為恭紀念醫院99年6 月8 日診斷證明書1 份及被害
    人甲○○受傷照片4 張附卷足憑（見99年度偵字第3289號偵
    查卷宗第41頁、第68頁）。綜上，足認本案被害人甲○○於
    遭被告以上開機車碰撞之強暴方式，造成被害人甲○○被自
    己所騎乘之機車壓倒在地且受有左肘、雙膝多處擦傷之傷害
    ，故衡情其所騎乘之機車右側，理應因被害人甲○○壓在下
    方，以致上開機車右側並無重大擦撞、磨損痕跡，是證人甲○○前開證述，自屬可信。
  (九)綜上所述，本案被告係因見被害人甲○○所騎乘之機車前腳
    踏板處掛有皮包1 個，故臨時萌生意圖為自己不法所有之強
    盜犯意，將其所騎乘之機車迴轉後，與被害人甲○○行駛於
    同向車道，再行駛靠近被害人甲○○所騎乘之機車旁，其為
    遂行強盜犯行，先以其所騎乘之機車前方，碰撞被害人甲○○所騎乘之機車左後方處，因見被害人甲○○並未因而倒地
    ，乃將機車迴轉後，由被害人甲○○機車之左側，以車頭部
    位再度碰撞被害人甲○○所騎乘之機車左側車身中間位置，
    以致被害人甲○○所騎乘之機車直接往右側倒地，被害人甲○○則被其所騎乘之重型機車壓到在地而無法動彈，並因而
    造成被害人甲○○受有左肘、雙膝等多處擦傷之傷害，被告
    隨即利用被害人甲○○遭其所騎乘之重型機車壓住其身軀之
    際，以此強暴方式至使被害人甲○○不能抗拒，而彎腰徒手
    強取被害人甲○○所有掛於機車腳踏板上方之皮包1 個之事
    實，均堪信實。本案被告辯稱其僅係搶奪被害人甲○○，並
    非故意犯強盜犯行云云，並無可信。從而，本件事證明確，
    被告上開強盜犯行，洵堪認定，應予以依法論科。
四、按強盜罪之行為態樣包含強暴與脅迫，所謂強暴，係直接或
    間接對於人之身體施以暴力，以壓制被害人之抗拒之狀態而
    言；脅迫則係指行為人以威嚇之方法，使被害人心理上產生
    恐懼，以達到至使不能抗拒之程度。如「以西瓜刀架在屋內
    之人頸部」，係對被害人身體施以暴力，固屬「強暴」，另
    「以揮舞西瓜刀（或敲打桌子方式）威嚇在場之人」，則係
    以威嚇之方法使被害人心理上產生恐懼，應屬「威脅」之範
    圍；強盜罪之強暴、脅迫，祇須抑壓被害人之抗拒或使被害
    人身體上、精神上處於不能抗拒之狀態為已足，其暴力縱未
    與被害人身體接觸，仍無礙於強盜罪責之成立；若當場對被
    害人施以強暴脅迫，達於不能抗拒之程度，即係強盜行為，
    不能再論以恐嚇取財罪名，至被害人有無抗拒，或行為人持
    以實施強暴脅迫之兇器是否取自被害人之處所，及行為後如
    何離去，均於其是否為強盜，不生影響；如果施用強暴脅迫
    使人客觀上不能抗拒而為奪取，即應成立強盜之罪。是核被
    告所為，係犯刑法第320 條第1 項之普通竊盜罪及同法第32
    8 條第1 項之強盜罪。至被告於犯罪事實欄二所示之竊盜犯
    行後，在有偵查犯罪權限之機關或人員尚未發覺其上揭犯行
    前，主動向承辦警員坦承犯行，嗣並接受偵訊，有苗栗縣警
    察局頭份分局刑事案件報告書、涉嫌竊盜案件自首情形紀錄
    表及警局筆錄各1 份在卷可佐（見99年度偵字第3335號偵查
    卷宗第9 至12頁），其對於未發覺之犯罪自首而受裁判，爰
    依刑法第62條之規定就竊盜犯行減輕其刑。至於被告所犯上
    開2 罪間，犯意各別，行為互殊，且觸犯構成要件相異之罪
    名，自應分論併罰。又按犯強盜罪，於實施強暴行為之過程
    中，如別無傷害之故意，僅因拉扯致被害人受有傷害，乃施
    強暴之當然結果，並不另論傷害罪，最高法院91年度台上字
    第1441號判決參照；查本案被告係以機車碰撞之強暴方式，
    以致被害人甲○○受傷無法抵抗，而強盜被害人甲○○財物
    ，故被害人甲○○受有傷害本於被告實施強暴行為之過程，
    被告並非另行基於傷害之犯意，而傷害被害人甲○○，故依
    前開說明，爰不另論以傷害罪，附此敘明。
五、爰審酌被告前有強盜案件前科，素行不佳，此有臺灣高等法
    院被告前案紀錄表1 份在卷可稽；被告正值青年，不思以正
    當途徑獲取個人所需，任意竊取他人財物，又僅因缺錢花用
    ，竟圖以強盜之方式貪圖不法利益，犯罪之動機、目的可議
    ，且利用女子單獨騎乘機車，以機車碰撞方式，強盜財物，
    行徑惡劣，對被害人造成心理之驚嚇甚鉅，嚴重危害社會治
    安，敗壞善良風氣，兼衡被告之素行、上開強盜行為獲取之
    利益及其犯後坦承竊盜犯行、態度良好，已與被害人達成和
    解，賠償被害人所受損害，此有和解書1 份附卷可證（見本
    院卷第77頁）等一切情狀，分別量處如主文所示之刑，並合
    併定其應執行之刑，以資懲儆。另被告供本件犯竊盜罪所用
    之自備鑰匙1 把，未據扣案，無證據證明現仍存在，為免將
    來執行困難，爰不予宣告沒收。
六、據上論斷，應依刑事訴訟法第299 條第1 項前段，刑法第32
    0 條第1 項、第328 條第1 項、第62條、第51條第5 款，刑
    法施行法第1 條之1 ，判決如主文。
本案經檢察官林俊杰到庭執行職務。
中    華    民    國    99    年    11    月    3     日
                  刑事第三庭  審判長法  官  柳章峰
                                    法  官  陳文貴
                                    法  官  許蓓雯
以上正本證明與原本無異。
如不服本判決應於收受判決後10日內向本院提出上訴書狀，並應
應敘述具體理由。其未敘述上訴理由者，應於上訴期間屆滿後20
日內向本院補提理由書( 均須按他造當事人之人數附繕本) 「切
勿逕送上級法院」。告訴人或被害人如對本判決不服者，應具備
理由請求檢察官上訴，其上訴期間之計算係以檢察官收受判決正
本之日期為準。
                                    書記官  徐一夫
中    華    民    國    99    年    11    月    3     日
附錄本判決論罪科刑法條全文
中華民國刑法第320條第1項
意圖為自己或第三人不法之所有，而竊取他人之動產者，為竊盜
罪，處5  年以下有期徒刑、拘役或 5 百元以下罰金。
中華民國刑法第328條第1項
意圖為自己或第三人不法之所有，以強暴、脅迫、藥劑、催眠術
或他法，至使不能抗拒，而取他人之物或使其交付者，為強盜罪
，處 5 年以上有期徒刑。

司法院資訊處製作；財團法人民間司法改革基金會備份。
